臺灣高雄地方法院交通事件裁定　　　　　　　　　　九十三年度交聲字第五四七號
　　原處分機關　高雄市政府
　　異　議　人
　　即受處分人　甲○○
右列受處分人因違反道路交通管理處罰條例案件，對於高雄市政府於民國九十三年九
月三十日以高市府交裁字第裁三二─Ｂ00000000號所為之裁決處分（原舉發
案號：高雄市政府警察局九十三年八月二十七日高市警交字第Ｂ00000000號
），聲明異議，本院裁定如左：
    主  文
異議駁回。
    理  由
一、異議意旨略以：異議人即受處分人甲○○收受高雄市政府以異議人於民國九十三
    年八月二十七日一時三十分許，駕駛車牌號碼一二一─五一六二號車輛，行經高
    雄市○○區○○路與鳳北路口，拒絕接受酒精濃度測試之檢定，違反道路交通管
    理處罰條例第三十五條第三項之規定，處罰鍰新臺幣（下同）六萬元，吊銷駕駛
    執照，三年內禁考，然異議人於右揭時日乃騎乘機車，而非駕駛大貨車，持有大
    貨車職業駕駛執照亦不得騎乘機器腳踏車，為何吊銷異議人之大貨車職業駕駛執
    照，且異議人為司機，若無大貨車職業駕駛執照，將影響異議人一家之生計。為
    此，不服原處分，爰依法聲明異議等語。
二、按汽車駕駛人拒絕接受酒精濃度測試之檢定者，處新臺幣六萬元罰鍰，並當場移
    置保管其車輛及吊銷其駕駛執照；再汽車駕駛人，曾依道路交通管理處罰條例第
    三十五條第三項前段之規定吊銷駕駛執照者，三年內不得考領駕駛執照，道路交
    通管理處罰條例第三十五條第三項前段、第六十七條第二項分別定有明文。經查
    ：
    (一)異議人於九十三年八月二十七日一時三十分許，駕駛車牌號碼一二一─五一六
      二號輕型機器腳踏車，行經高雄市○○區○○路與鳳北路口，拒絕接受酒精濃
      度測試之檢定，為警舉發之事實，有高雄市政府高市警交字第Ｂ000000
      00號舉發違反道路交通管理事件通知單影本一份在卷可按，足認異議人於右
      揭時地確有違反道路交通管理處罰條例第三十五條第三項前段規定之事實，應
      堪認定。
    (二)至異議人雖以前揭異議事由置辯，惟查，汽車駕駛人取得高一級車類之駕駛資
      格者，應換發駕駛執照，並准其駕駛較低級車類之車輛，已領有大貨車駕駛執
      照者，得駕駛小型車、輕型機器腳踏車，道路交通安全規則第六十一條第一項
      第三款定有明文，異議人辯稱持有大貨車職業駕駛執照不得騎乘機器腳踏車云
      云，容有誤會。且觀之前揭道路交通安全規則之規定，可知汽車駕駛人取得高
      一級車類之駕駛資格者，應換發駕駛執照，並准其駕駛較低級車類之車輛，若
      謂駕駛人於取得高一級車類之駕駛資格，並依上開道路交通安全規則之規定，
      換發駕駛執照後，駕駛較低級車類之車輛，違反道路交通管理處罰條例所定應
      受吊銷駕駛執照處分之規定時，均不可吊銷其所持有得駕駛高一級車類之駕駛
      執照，殊失事理之平。況汽車駕駛人，因違反道路交通管理處罰條例及道路交
      通安全規則之規定，受吊扣或吊銷駕駛執照處分時，吊扣或吊銷其持有各類車
      類之駕駛執照，道路交通管理處罰條例第六十八條定有明文。其規定之意旨，
      乃因違反道路交通管理處罰條例之規定致受吊扣或吊銷駕駛執照處分者，意謂
      其違規行為對道路交通秩序之維持及道路交通安全已生較大之影響，故上開條
      例第六十八條規定吊扣或吊銷其持有各級車類之駕駛執照，以限制其繼續駕車
      行駛道路之權利，其係屬駕駛行為之限制，不因所持駕駛執照種類不同而有所
      差異（交通部九十三年八月十日交路字第九三○○○八二二七號函足資參照）
      。參諸前開條例第六十八條規定之意旨，益徵於汽車駕駛人持有高一級車類之
      駕駛執照，駕駛低級車類車輛，違反道路交通管理處罰條例所定應受吊銷駕駛
      執照處分之規定時，因其違規行為對道路交通秩序之維持及道路交通安全已生
      較大之影響，自應限制其繼續駕駛各級車輛行駛道路之權利。從而，異議人於
      右揭時地既係持有大貨車職業駕駛執照為其駕駛執照，騎乘前揭輕型機器腳踏
      車，違反上開條例第三十五條第三項前段之規定，原處分機關依該規定吊銷其
      所持有之駕駛執照，即大貨車職業駕駛執照，自無違誤，次查，上開條例第三
      十五條第三項前段處罰之重點，不僅在以罰款方式使行為人受有財產上之不利
      益，且以暫時剝奪行為人駕駛交通工具權利之方式，藉以嚇阻汽車駕駛人不得
      拒絕酒精濃度測試之檢定，此一法律當然業已權衡吊銷駕駛執照，對於一般駕
      駛人及持有駕駛執照始能工作之國民之影響。是以，前開條例第三十五條第三
      項前段既已規定駕駛人拒絕接受酒精濃度測試之檢定，應吊銷其駕駛執照，原
      處分機關及本院自無裁量是否吊銷之餘地，異議人以影響異議人一家生計為由
      ，指摘原處分機關所為之處分不當，亦無足取。
三、綜上所述，異議人確有違反道路交通管理處罰條例第三十五條第一項前段之行為
    ，原處分機關依道路交通管理處罰條例第三十五條第一項前段之規定，對汽車駕
    駛人即異議人裁處罰鍰新臺幣六萬元，並吊銷其駕駛執照，並依同條例第六十七
    條第二項規定，諭示其三年內禁考，核無不當，本件異議為無理由，應予駁回。
四、依道路交通案件處理辦法第十九條，裁定如主文。
中      華      民      國      九十三      年    十一    月    三十    日
                              臺灣高雄地方法院交通法庭
                                  法  官    伍逸康
右正本證明與原本無異。
如不服本裁定，應於裁定送達後五日內，向本院提出抗告狀。
                                  書記官    吳月華
中      華      民      國      九十三      年    十一    月    三十    日
